臺灣臺北地方法院民事判決　　　　　　　95年度訴字第2585號
原　　　告　丙○○
訴訟代理人　王迪吾律師
　　　　　　董德泰律師
　　　　　　張藝騰律師
被　　　告　乙○○
訴訟代理人　黃正淮律師
上列當事人間請求損害賠償事件，本院於民國96年4月10日言詞
辯論終結，判決如下：
    主  文
被告應給付原告美金參萬柒仟肆佰壹拾元，及自民國九十五年三
月二十二日起至清償日止，按年息百分之五計算之利息。
訴訟費用由被告負擔。
本判決於原告以新台幣肆拾貳萬元或同面額之中華商業銀行仁愛
分行無記名可轉讓定期存單為被告供擔保後，得假執行。
    事實及理由
甲、程序方面：
一、按訴狀送達後，原告不得將原訴變更或追加他訴。但擴張或
    減縮應受判決事項之聲明者，不在此限，民事訴訟法第255
    條第1項第3款定有明文。本件原告原起訴請求被告給付新臺
    幣1,370,700元，嗣於訴訟中變更其聲明為：被告應給付原
    告美金37,410元，及自起訴狀繕本送達翌日起至清償日止，
    按年息5%計算之利息，核其訴之變更為減縮應受判決事項之
    聲明，且請求之基礎事實同一，參以首揭規定，應予准許，
    合先敘明。
二、本件原告經合法通知，未於最後言詞辯論期日到場，核無民
    事訴訟法第386條所列各款情形，爰依被告之聲請，由其一
    造辯論而為判決。
乙、實體方面：
一、原告方面：
　(一)原告起訴主張：緣原告於民國94年4月7日經訴外人王克勇介
　  紹，由原告將存於香港森柏印華公司之870台14吋彩色電視
    機（下稱系爭電視機）賣予被告，雙方並簽訂買賣契約書（
    下稱系爭契約），依系爭契約之約定系爭電視機之數量為87
    6台，嗣經協議將數量改870台，且雙方約定之品質為符合中
    國進出口商品檢驗局之規格，是以系爭契約訂立時，兩造均
    明知系爭電視機係由原告自臺灣運至香港，上開所指中國進
    出口商品檢驗局規格係指通過中華民國經濟標準檢驗局之檢
    驗。此外，依系爭契約之約定系爭電視機每台單價美金（下
    同）48.9元，總價美金42,836.4元（美金48.9元x876台），
    被告必需先給付美元4,203元為頭款，原告同意尾款38,633.
    4元由被告於94年10月20日前給付，惟因被告稱手頭不方便
    ，原告遂同意於貨到後付款，其後因被告誤判市場需求及價
    格，致於系爭電視機無法於巴拉圭順利銷售，原告為維雙方
    商誼，減少被告之損失，並秉持幫助被告創業之初衷，遂同
    意將系爭契約之買價價金降為每台美元43元，是被告應於94
    年10月20日前給付原告美元37,410元。再者，系爭契約已約
    定「訂單交期為乙方通知甲方在香港森柏公司4月10日前驗
    貨」，是以系爭電視機之清償地為香港，且系爭契約亦約定
    「甲方（即被告）應在7工作日負責所有船運和保險作業」
    ，準此，系爭電視機運往巴拉圭之相關船運和保險作業及其
    其費用應由被告負擔。被告迄未將價金給付予原告，原告爰
    依系爭契約及民法第367條之規定，請求被告交付約定之價
    金37,410元等語。並聲明：1.被告應給付原告美金37,410元
    ，及自起訴狀繕本送達翌日起至清償日止，按年息5%計算之
    利息；2.原告願供擔保，請准宣告以現金或中華商業銀行仁
    愛分行無記名可轉讓定期存單為假執行。
　(二)對被告抗辯之陳述：
　1.系爭電視機業已通過財團法人台灣電子檢驗中心之檢驗，並
    有中華民國經濟部標準檢驗局輸入檢驗合格證書及經濟部標
    準檢驗局商品型式認可證書可資證明，是以系爭電視機應符
    合雙方所約定之品質即「符合中國進出口商品檢驗局規格」
    ，系爭電視機既無瑕疵，則原告已於香港交付被告，交付後
    之危險即應由被告負擔。
  2.系爭電視機既應由被告運送至巴拉圭，則提單遺失所衍生之
    相關損害賠償問題係託運人即被告與運送人即船運公司間之
    求償問題，與原告無涉。又被告雖辯稱提單寄丟致其無法領
    貨云云，惟依航運實務，只要收貨人依規定具結並辦理相關
    提櫃文件即可領貨，然被告經運送人立達公司通知後卻仍不
    依相關規定辦理，導致貨到後近三個月才領得，系爭貨物之
    受領遲延係可歸責於被告，該費用應由被告負擔。縱系爭標
    的物之運送遲延係可歸責於原告，惟被告亦未提出相關單據
    以資證明，此外，依民法第644條之規定，被告亦已取得託
    運人即原告因運送契約所生向船公司即運送人請求損害賠償
    之權利。
  3.原告從未同意系爭電視機之單價自美金43元降價至美金35元
    ，如被告主張有此議定，應負舉證責任，此外，系爭契約所
    約定本件買賣之交付地及驗貨地為香港，且兩造未曾合意變
    更，原告從未要求被告至廣州工廠驗貨，且系爭電視機一直
    都在香港，倘系爭電視機在廣州，雙方豈有於系爭契約上約
    定在香港驗貨之理，又依被告傳真予原告之原證2函文所示
    ，並非原告不協同被告驗貨，而係被告拒不至香港驗貨，而
    要求原告單獨派員驗貨，被告如主張本件交貨地及驗貨地已
    經變更應負舉證之責。
  4.系爭電視機皆為未經他人使用過之新品，此與交付時間距離
    出廠時間之長短無關，又系爭電視機經中華民國經濟部標準
    檢驗局檢驗合格，被告稱其非新品，與事實不符，另被告稱
    系爭貨品有諸多瑕疵，並經提出公證報告書為證，惟該報告
    書未載明係用何種鑑定或檢測儀器進行檢驗，亦未說明以何
    種方進行檢測，且所檢測之電視機係使用中華映像管，與系
    爭電視機所使用之LG映像管明顯不同，顯見被告送驗之電視
    與原告所交付之系爭電視機不同，其內容顯不可採。況所謂
    南美制式系指符合PAL-NTSC自動系統及110V-220V自動系統
    之電視，惟此二系統亦屬中華民國經濟部標準檢驗局檢驗電
    視機是否合格之項目之一，且係世界通用，並無所謂改為南
    美制式而無法驗貨之問題。
  5.依系爭契約第1條之約定，系爭電視機由香港運送至巴拉圭
    乃屬被告之責，被告從未與被告及訴外人陳雙帆協議由原告
    負責船運，被證2之電子郵件非原告所發，且所謂「船公司
    由丙○○先生負責」係指由原告代被告尋找船公司，蓋被告
    所欲交運之均輝聯運公司已無倉位，被告要求原告代為尋找
    適合之船公司，原告遂應其要求代理被告與船公司訂立運送
    契約，此有被告指示原告向均輝聯運公司訂倉之傳真、原告
    代理被告向立達公司訂倉後，向被告報告運費、保險費、及
    到貨日期等委任事務進行狀況之電子郵件可稽，足證系爭電
    視機運送至巴拉圭之運送契約乃係由被告與船公司所訂立。
  6.縱被告得向原告請求損害賠償而主張抵銷，惟被告所提出之
    單據中，關於「陸運費、手續費、稅金」等費用係在巴拉圭
    繳納，但被告所提出之單據竟是以中文作成，是原告否其真
    正，況其中陸運費、進口稅依商業習慣，本應由被告負擔，
    不符抵銷之要件；又關於港口滯留費部分，被告所提出之收
    款明細中竟臚列2筆，金額分別為640元及300元，惟被告早
    已提出2,304元港口滯留費之單據，其竟又另提出不同之單
    據，被告所提出之單據有諸多疑點，難令人信其為真實。
二、被告則抗辯以：
　(一)被告因訴外人王克勇之介紹而向原告買受系爭電視機，因系
　  爭電視機原係在臺灣銷售，如要於南美銷售，其制式及相關
    配置均需修改，嗣被告返台後與原告見面，原告稱系爭電視
    機已修改好，可赴工廠即廣州森柏公司驗貨，原告要求先與
    被告簽訂合約書，被告鑑於本件買賣契約係好友所介紹，乃
    先與原告簽訂系爭契約，原告事後要被告自行前去驗貨，被
    告至大陸廣州與工廠負責人即訴外人陳雙帆見面後，訴外人
    陳雙帆告知被告系爭電視機已在香港倉庫無法驗貨，大陸工
    廠內僅有二台樣品，但因已改為南美制式，故無法檢驗。
  (二)系爭電視機於94年9月1日進倉，惟因上有中文標示致賣相不
    好，並有嚴重之減損使用價值或不能使用之瑕疵，經被告多
    次連絡原告，惟原告均置之不理，被告乃將系爭電視機送請
    當地公證公司即GIBSON BROTHER.S.A.C.I公司檢驗，系爭貨
    物中292箱型號為FTV-142V，廠牌為FRIGIDAIRE之14吋彩色
    電視機已受損70%，另外578箱型號為GT-140-V，廠牌為GIBS
    ON之14吋彩色電視機已受損70%，原告依法應負物之瑕疵擔
    保責任，而被告就所收受之系爭電視機，除已賣出270台外
    ，其餘600台因有瑕疵而無法賣出，爰就其中600台之電視機
    依民法354、第359條之規定解除契約，並以答辯狀之送達同
    時為解除契約之意思表示。
  (三)系爭電視機合約價雖每台訂為美金48.9元，但後來交運過程
    提貨發生問題，被告自動減價為每台美金43元，嗣系爭電視
    機進倉後，因上有中文標示，而在南美賣相不佳，嗣經王克
    勇居中協調後，兩造同意每台價格為美金35美元，故系爭電
    視機之每台單價應為35元，而非原告所主張之43元。
　(四)被告迄今已因原告交運過程之疏失暨貨物所存之瑕疵，而產
    生港口遲滯金美金2,304元、陸運費及手續費、稅金共美金1
    ,2045 元、倉儲費美金2,400元（自94年9月1日起至95年8
    月止），此外，因不良率高達70%，故須逐台檢修始可交付
    客戶，因而支出檢修費用美金4,350元（每台5元x870台），
    合計美金21,099元，上開費用依法應由原告賠償，而本件原
    告所得請求之貨款為系爭電視機中已銷售之270台，其價金
    為每台35元，貨款共計為9,450元，兩相抵銷後，原告並無
    可請求之金額。
　(五)本件系爭電視機之託運人為原告，蓋系爭電視機因無法驗貨
    ，故兩造變更系爭契約之約定，改由原告負責船運，嗣原告
    委由訴外人台北立達通運公司（下稱立達公司）裝運40呎貨
    櫃，故應由原告支付運費，且船公司從未對被告接洽運送暨
    運費之事宜，系爭電視機由香港運至巴西PARA NAGUA港時，
    因訴外人立達公司將提單寄送被告時予以遺失，致被告不能
    提貨，系爭電視機於港口放置近4個月，因而增加延滯費用2
    ,304 元。
　(六)系爭電視機係原告於92年9月間自國外多批進口至臺灣銷售
    ，惟部分未售出或係消費者退回，迄94年4月間將系爭電視
    機出售予被告時已逾1年7個多月，系爭電視機並非新品，且
    原告出售予被告時根本未經驗貨，亦未經我國經濟部標準檢
    驗局之檢驗，而原告所提出之經濟部標準檢驗局檢驗證書及
    測試報告均係原告自國外輸入時之檢驗，並非在售予被告時
    所作之出口檢驗。
  (七)並聲明：原告之訴及假執行之聲請均駁回。
三、本件兩造不爭執之事實：
    兩造就兩造係於94年4月7日簽訂系爭合約書，約定被告向原
    告購買14吋彩色電視機876台，嗣經雙方同意變更為870台，
    系爭契約上約定每台電視機之買賣價金為48.9元。
四、本院與兩造整理並協議簡化之爭點為：
  (一)兩造約定之買賣價金究係變更為每台35元或43元？
  (二)兩造所約定之系爭電視機交付地為香港或巴拉圭？
  (三)原告所交付之電視機是否符合兩造所約定之品質？
  (四)原告得否解除系爭契約？
  (五)被告是否受有美金21,099元之損害？被告得否主張與原告之
    請求抵銷？
五、本院得心證之理由：
　(一)系爭電視每台單價究應美金43元抑或35元？
    經查，兩造於系爭契約原約定系爭電視機每台為為美金48.9
    元，此有合約書一份在卷可按（見本院卷第31頁），嗣被告
    表示14吋電視機於巴拉圭當地市場之價格為45美元，並表示
    將與被告再商議價格，嗣經原告同意每台價格改為45美元，
    並再給予被告2美元之傭金，此有兩造往返之電子郵件2份附
    卷可憑（見本院卷第62頁、第65頁），而證人王克勇亦結證
    稱：「（知否兩造約定電視機買賣價金若干？）最早是40
    幾元，後來有協調降價，我有將被告希望降價至35元的意思
    轉達給原告，當時原告說好，會再跟被告聯絡，但最後有無
    達成共識我不清楚。」等語（見本院卷第229頁），而被告
    亦自承原告並未同意降價為美元35元（見本院卷第230頁）
    ，足見兩造確有達成協議將每台電視機之價格降為美金43元
    ，嗣被告雖希望再降價為美金35元，惟其並未提出任何事證
    證明原告業已同意降價，則系爭電視機每台之價格應為美金
    43元，系爭契約之買賣總價金應為美金37,410元（美金43元
    x870 台）。
  (二)系爭電視之交付地為香港或巴拉圭？應由何人負責運送至巴
    拉圭？
  1.經查，合約書第1條約定：「訂單交期為乙方（即原告）通
    知甲方在香港森柏公司4月10日前驗貨，甲方（即被告）應
    在7工作日負責所有船運和保險作業，不得延誤。」，而第4
    條第1款亦約定：「單價每台美金FOB香港48.9」（見本院卷
    第31頁），而FOB（Free On Board）係指指賣方於起運地裝
    貨港由買方所指定的船舶上交貨，是以貨物在指定裝貨港過
    船舷時，賣方即履行其交貨義務，由上足見，兩造係約定由
    被告負責將系爭電視機運送至巴拉圭，亦即交付地應係在香
    港。
  2.被告雖辯稱依被證10可證船公司應由原告負責等語，惟查，
    經核閱被證10文件之內容係由原告委託訴外人廣州森柏印華
    電子有限公司（下稱廣州森柏印華公司）變更系爭電視機之
    規格，至於其所記載「船公司應由丙○○先生負責」應係訴
    外人廣州森柏印華公司與原告間之約定，而與被告無涉。此
    外，被告另辯稱系爭電視機之實際託運人為原告，惟系爭電
    視機因無法驗貨，故兩造變更約定改由原告負責船運等情，
    經查，系爭電視機係由原告委託立達國際運通公司運送，嗣
    立達國際運通公司再轉介原告委託香港青旅公司運送，業經
    證人即立達國際運通公司職員甲○○於本院證述屬實（見本
    院卷第228頁正反面），是以系爭電視機之運送契約確係由
    原告與訴外人香港青旅公司訂立。惟查，被告曾於94年4月
    18 日以通知原告出貨，並指示原告與香港船務代理均輝聯
    運公司聯繫運送事宜，此有傳真函一份附卷可按，倘如被告
    所述系爭電視機因無法驗貨，兩造已變更約定由原告負責運
    送，則被告自承始終均未驗貨，其又何須以傳真通知原告其
    所指定之運送人？此外，被告亦曾回覆原告有關運費問題，
    俟提單收到後再行支付（見本院卷第195頁），亦足見本件
    運費應由被告支付，是原告主張其係隱名代理被告與船公司
    訂立運送契約等情，應堪採信。
  (三)原告所交付之876台彩色電視有無減少價值之瑕疵或滅失或
    減少其通常效用或契約預定效用之瑕疵？
  1.按解釋契約，應以當事人立約當時之真意為準，而真意何在
    ，又應以過去事實及其他一切證據資料為斷定之標準，不能
    拘泥文字或截取契約中部分字句任意解釋，致失真意（最高
    法院86年度台上字第2969號判決要旨參照）。原告主張兩造
    所約定之系爭電視機品質為「符合中國進出口商品檢驗局規
    格」乙節，經查，系爭契約雖記載「甲方（即被告）訂購產
    品，依在香港森柏印華公司876台為準，並符合中國進出口
    商品檢驗局規格」（見本院卷第31頁），惟兩造亦約定系爭
    電視機係欲由被告銷售至巴拉圭（合約書誤載為「巴拉奎」
    ），而我國與巴拉圭之電壓不同（我國係110伏特，巴拉圭
    係220伏特），且兩地之語言與氣候均不相同，倘謂系爭電
    視機僅須符合中國進出口商品檢驗局規格並可於中國地區使
    用，而不須符合於巴拉圭當地之電器規格，則被告如何於巴
    拉圭銷售系爭電視機？顯與常情有悖。此外，原告曾於94年
    4 月間委請廣州森柏印華公司轉委託香港森柏印華公司變更
    系爭電視機之規格，更改規格包括(1)在螢幕上顯示英文字幕
    ；(2)確保有中南美三制式NTSC.PAL.PALn/m，並將制式調到
    AUT O；(3)每台機有一個英文遙控器；(4)每台機有一本英文
    說明書；(5)電壓為110V-240V；(6)後蓋貼英文有110V-240V和
    有南美三制式的標識，此有廣州森柏印華公司函一份附卷可
    按（見本院卷第59頁），參以被告曾於94年4月18日傳真通
    知原告須於出貨前派員檢查每台電視機均須有PAL-NTSC自動
    系統及110-220自動系統（見本院卷第135頁），益足見兩造
    締約時就系爭電視機品質之約定，其真意應為必須符合巴拉
    圭當地之規格，是以原告主張兩造所約定之系爭電視機品質
    係「符合中國進出口商品檢驗局規格」云云，尚非足採。
  2.就系爭電視機有無減少價值或效用之瑕疵乙節，原告雖提出
    中華民國經濟部標準檢驗局出具之輸入檢驗合格證書及財團
    法人台灣電子檢驗中心之測試報告以資佐證。惟查，財團法
    人台灣電子檢驗中心之測試報告則係於92年2月26日檢驗完
    成，且係依中華民國國家標準CNS13439之「廣播機與相關設
    備之射頻干擾特性的限制值與量測方法」實施檢驗（見本院
    卷第142頁、第144頁），此外，原告所呈中華民國經濟部標
    準檢驗局出具之輸入檢驗合格證書，其檢驗日期亦均為92年
    9月5日（見本院卷第136頁至第139頁），是以上開測試報告
    及輸入檢驗合格證書至多僅得證明系爭電視機於92年9月間
    進口時係符合我國商品進口檢驗規格，惟系爭電視機係於94
    年4月7日出售予被告，距離系爭電視機進口至我國之時間，
    已將近1年7個月，則系爭電視機於出售予被告時是否係新品
    ？抑或是否符合上開檢驗規格，均非無疑。抑且，系爭電視
    機業經原告於94年4月間指示廣州森柏印華公司轉知香港森
    柏印華公司變更規格，已如前述，則系爭電視機既經變更規
    格，上開92年間所出具之測試報告及輸入檢驗合格證書即無
    從據以證明系爭電視機於94年4月間出售予被告時之品質，
    再者，上開測試報告及輸入檢驗合格證書均係依中華民國國
    家標準加以檢驗，自無從證明系爭電視機確係符合兩造所約
    定之巴拉圭當地之規格。況系爭電視機於運抵巴拉圭後，經
    被告委託第三人檢驗結果，器材物件有分裂現象，器材受到
    高破壞物質影響，內部產生廢渣，影響電子正常運作，外表
    尚未包裝完成就銷售市面，器材尚未裝置音量控制，無法使
    用電視台頻道控制器，無法控制頻道VHF及UHF，其中292個
    14 吋彩色電視機，型號：FTV-142V，廠牌：Frigidaire，
    已受損百分之七十，578個14吋彩色電視機，型號：GT-1401
    V，廠牌：Gibson，已受損百分之七十，此類型電器不適用
    或不適應於本地區（即巴拉圭）之氣候，此有Gibson Brothe
    rsS.A.C.I.所出具之檢驗報告及照片附卷可參，上開報告並
    經我國駐東方市總領事館認證（見本院卷第70頁至第84頁）
    ，足徵系爭電視機確有減少價值及效用之瑕疵，是以原告主
    張其所交付之系爭電視機已符合債之本旨云云，委無足採。
    至於原告另主張上開檢驗之電視機之映像管與系爭電視機之
    映像管規格不同云云，惟其並未提出任何事證證明系爭電視
    機之映像管規格為何，況原告訴訟代理人自自承系爭電視機
    之映像管確有兩種規格（見本院卷第230頁），是以原告空
    言否認被告送檢測之電視機並非其所交付之系爭電視機，不
    足採信。
　(四)惟按買受人應按物之性質，依通常程序從速檢查其所受領之
    物。如發見有應由出賣人負擔保責任之瑕疵時，應即通知出
    賣人。又買受人因物有瑕疵，而得解除契約或請求減少價金
    者，其解除權或請求權，於買受人依第356條規定為通知後6
    個月間不行使或自物之交付時起經過五年而消滅，民法第35
    6條、第365條分別定有明文。經查，被告至遲於94年10月16
    日即已知悉系爭電視機有品質不良之瑕疵，並已將上開瑕疵
    通知原告，此有電子郵件一份附卷可按（見本院卷第66頁）
    ，則被告遲至95年8月30日始以答辯狀為解除契約之意思表
    示（見本院卷第54頁至第56頁），顯已逾6個月之期間，被
    告顯已不得主張解除系爭契約。
  (五)被告是否受有美金21,099元之損害？被告得否主張與原告之
    請求抵銷？
  1.按私文書之真正，如他造當事人有爭執者，則舉證人應負證
    其真正之責；而當事人提出之私文書，必先證其真正，始有
    形式之證據力。如他造否認該提出之私文書繕本或影本，或
    爭執其內容之記載，在舉證人提出原本前，不認該繕本或影
    本有何形式之證據力（最高法院47年台上字第1784號判例、
    93年度台上字第1210號判決要旨參照）。
  2.被告主張因原告交運過程之疏失，致其受有港口遲滯金美金
    2,304元、陸運費、手續費及稅金美金1,2045元、倉儲費美
    金2,400元及檢修費用美金4,350元等情，固據其出提出被證
    8之單據影本為證，惟查上開單據均係私文書，且均係影本
    ，而原告就上開文書之真正既有所爭執（見本院卷第224頁
    ），參以上開說明，自應由被告舉證證明其真正，然被告並
    未提出其他事證以資佐證，是上開文書是否具有形式之證據
    力，已非無疑。況系爭電視機之交付地係香港，並係由被告
    負責運送至巴拉圭，業如前述，則巴拉圭當地之陸運費自應
    由被告負擔，被告執此主張抵銷，尚非有據。
六、綜上所述，原告依民法第367條之規定請求被告給付美金37,
    410元及自起訴狀繕本送達被告之翌日起（即95年3月22日，
    見本院卷第16頁之送達證書）至清償日止，按年息5%計算之
    利息部分，為有理由，應予准許。
七、原告陳明願供擔保聲請宣告假執行，經核合於法律之規定，
    爰酌定相當之擔保金額宣告之。
八、本件事證已臻明確，兩造其餘攻擊防禦方法及舉證，經核與
    判決結果均無影響，爰不另一一論述，併此敘明。
九、據上論結，本件原告之訴為有理由，爰依民事訴訟法第78條
    、第390條第2項，判決如主文。
中　　華　　民　　國　　96　　年　　5 　　月　　3 　　日
                        民事第二庭    法　官　林欣蓉
以上正本係照原本作成
如對本判決上訴，須於判決送達後20日內向本院提出上訴狀
中　　華　　民　　國　　96　　年　　5 　　月　　3 　　日
                             　　　　 書記官　黃慧怡
